---
title: "PracticaDirigida-02"
output: html_document
---

```{r setup, include=FALSE}
knitr::opts_chunk$set(echo = TRUE)
```

## Enunciado

1.- Se realiza un experimento para comparar los porcentajes de palomitas de maíz que se forman (% de granos que reventaron) con tres marcas de palomitas para horno de microondas. Se utilizan tres tiempos de permanencia en el horno, con 2 réplicas. Se obtienen los siguientes resultados:  

Marca|     baja    |    media    |      alta 
--------------|-------------|-------------|-------------
         1    |280, 290, 285|300, 310, 295|290, 285, 290
         2    |230, 235, 240|260, 240, 235|220, 225, 230
         3    |260, 258, 262|265, 272, 268|245, 250,240
         



```{r results='hide', message=FALSE, warning=FALSE}
cancha <- read.table("cancha.txt", T)
str(cancha)
```

## Including Plots

Se consideran como categoricas para poder hacer el analisis
```{r results='hide', message=FALSE, warning=FALSE}
Porcentaje <- cancha[,1]
Marca  <- as.factor(cancha[,2])
Tiempo <- as.factor(cancha[,3])
#mod <- lm()
```

Note that the `echo = FALSE` parameter was added to the code chunk to prevent printing of the R code that generated the plot.

Efecto simple : Es la comparacion sobre una sola variable
Efecto principal : Es la comparacion sobre la media de 2 variables

a). Realice el análisis de variancia y pruebe la hipótesis respectiva

 \[ H_0 : (\alpha * \beta )_ = 0 , para i,j = 1,2,3 \]
 \[ H_1 : al menos dos (\alpha * \beta ) != 0    , para i,j = 1,2,3 \]
 
Se acepta $H_0$, a un nivel de significaci\'on del 10% no se ha encontrado suficiente evidencia estadistica para rechazar la $H_0$ de ning\'un efecto de la interaci\'on entre marcas de palomitas de maiz y temperatura del horno influye sobre el porcentaje de palomitas de maiz obtenida.

 \[ H_0 : \alpha_i = 0 , para i = 1,2,3 \]
 \[ H_1 : al menos dos \alpha_i != 0    , para i = 1,2,3 \]
 
Se rechaza la $H_0$, a un nivel de significacion del 10%, se ha encontrado suficientes evidencia estadistica para  rechazar la $H_0$ de que ninguna marca de maiz tenga un efecto significativo sobre el porcentaje de palomita de maiz obtenida.Por lo tanto, se puede aceptar de que existe diferencias significativas entre al menos dos tipos de marcas de palomita de maiz.

 \[ H_0 : \beta_j = 0 , para j = 1,2,3 \]
 \[ H_1 : al menos dos \beta_j != 0    , para j = 1,2,3 \]
 
Se acepta $H_0$, a un nivel de significaci\'on del 5% se ha encontrado suficiente evidencia estadistica para rechazar la $H_0$ de que ning\'un de las temperaturas tiene un efecto significativo sobre el porcentaje de palomitas de maiz obtenida.
 


