---
title: "PracticaDirigida-02"
output: html_document
---

```{r setup, include=FALSE}
knitr::opts_chunk$set(echo = TRUE)
```

## Enunciado

1.- Se realiza un experimento para comparar los porcentajes de palomitas de maíz que se forman (% de granos que reventaron) con tres marcas de palomitas para horno de microondas. Se utilizan tres tiempos de permanencia en el horno, con 2 réplicas. Se obtienen los siguientes resultados:  

Marca|     baja    |    media    |      alta 
--------------|-------------|-------------|-------------
         1    |280, 290, 285|300, 310, 295|290, 285, 290
         2    |230, 235, 240|260, 240, 235|220, 225, 230
         3    |260, 258, 262|265, 272, 268|245, 250,240
         



```{r results='hide', message=FALSE, warning=FALSE}
cancha <- read.table("cancha.txt", T)
str(cancha)
```

## Including Plots

Se consideran como categoricas para poder hacer el analisis
```{r results='hide', message=FALSE, warning=FALSE}
Porcentaje <- cancha[,1]
Marca  <- as.factor(cancha[,2])
Tiempo <- as.factor(cancha[,3])
mod <- lm(Porcentaje ~ Marca + Tiempo + Marca*Tiempo)
anva <- aov(mod)
summary(anva)
```

```{r}
par(mfrow=c(2,2))
plot(mod)
```
Hay valores 
Grafico 1: 
Grafico 2:
Grafico 3: Fuerte decreciente (nopodria cumplirse el supuesto de variabilidad)
Grafico 4:
------

Prueba de Shapiro
Ho: La distribucion de los errores es la distribucion normal
H1: La distribucion de los errores es diferente a la distribucion normal
```{r}
ri<-rstandard(mod)
shapiro.test(ri)
```
#Se acepta la Ho, a un nivel de significancia de 10% (Se puede recomendar que se haga mas numero de repeticiones)
-------
Efecto simple : Es la comparacion sobre una sola variable
Efecto principal : Es la comparacion sobre la media de 2 variables

a). Realice el análisis de variancia y pruebe la hipótesis respectiva

$H_0$ : $(\alpha * \beta )_ = 0$ , para i,j = 1,2,3

$H_1$ : al menos dos $(\alpha * \beta ) != 0$    , para i,j = 1,2,3
 
Se acepta $H_0$, a un nivel de significaci\'on del 10% no se ha encontrado suficiente evidencia estadistica para rechazar la $H_0$ de ning\'un efecto de la interaci\'on entre marcas de palomitas de maiz y el tiempo de coci\'on del horno influye sobre el porcentaje de palomitas de maiz obtenida.

 $H_0$ : $\alpha_i = 0$ , para i = 1,2,3 
 
 $H_1$ : al menos dos $\alpha_i != 0$    , para i = 1,2,3
 
Se rechaza la $H_0$, a un nivel de significacion del 10%, se ha encontrado suficientes evidencia estadistica para  rechazar la $H_0$ de que ninguna marca de maiz tenga un efecto significativo sobre el porcentaje de palomita de maiz obtenida.Por lo tanto, se puede aceptar de que existe diferencias significativas entre al menos dos porcentajes de palomita de maiz producidos por dos marcas de palomita de maiz.

  $H_0$ : $\beta_j$ = 0 , para j = 1,2,3 
  
  $H_1$ : al menos dos $\beta_j != 0$    , para j = 1,2,3 
 
Se acepta $H_0$, a un nivel de significaci\'on del 5% se ha encontrado suficiente evidencia estadistica para rechazar la $H_0$ de que ning\'un de los tiempos de coci\'on tiene un efecto significativo sobre el porcentaje de palomitas de maiz obtenida.Por lo tanto, se puede aceptar de que existe diferencias significativas entre al menos dos porcentajes de palomitas de maiz producidas entre dos tiempos distintos.
 

```{r}
#install.packages("car")
library(car)
ncvTest(mod)
```

#Se acepta Ho. No requiere transformaciÛn aunque la variable respuesta esta en porcentaje (viene de una distribucion binomial) /
# transformaciÛn (entre 100)

```{r}
yt<-asin(Porcentaje/100)
yt
mod1<-lm(yt~Marca+Tiempo+Marca*Tiempo)
par(mfrow=c(2,2))
plot(mod1)
ri1<-rstandard(mod1)
shapiro.test(ri1)
```

```{r}
#No se distribuye normalmente (altera normalidad)
ncvTest(mod1)
#Cumple con el supuesto de homogeneidad de variancia
#Por lo tanto, lo dejamos sin transformaciÛn
```



###########
c)	Realice el an·lisis de efecto simple asumiendo que se cumple con los supuestos

#Asumiendo que se cumplen los supuestos

```{r}
mod<-lm(Porcentaje~Marca+Tiempo+Marca*Tiempo)
anva<-anova(mod)
anva
summary(anva)
```

```{r}
SCe<-anva$"Sum Sq"
SCE<-SCe[4]
SCE
```
```{r}
CMe<-anva$"Mean Sq"
CME<-CMe[4]
CME
```
```{r}
str(cancha)
cancha
```

```{r}
#La data se divide por tipos de marcas (b1=1, b2=2 y b3=3)
canchap1<-cancha[1:6,]
canchap1
canchap2<-cancha[7:12,]
canchap3<-cancha[13:18,]

```



```{r}
modm1<-lm(Porcentaje~as.factor(tiempo),canchap1)
modm1
modm2<-lm(Porcentaje~as.factor(tiempo),canchap2)
modm3<-lm(Porcentaje~as.factor(tiempo),canchap3)
```
```{r}
anvam1<-anova(modm1)
anvam2<-anova(modm2)
anvam3<-anova(modm3)
```

```{r}
#La data se divide por tiempo (b1=4, b2=4.5 y b3=5)
canchat1<-cancha[cancha$tiempo=="4",]
str(canchat1)
```

```{r}
canchat2<-cancha[cancha$tiempo=="4.5",]
canchat2
```
```{r}
canchat3<-cancha[cancha$tiempo=="5",]
canchat3
```

```{r}
modt1<-lm(Porcentaje~as.factor(Marca),canchat1)
modt1
modt2<-lm(Porcentaje~as.factor(Marca),canchat2)
modt3<-lm(Porcentaje~as.factor(Marca),canchat3)
```
```{r}

```


```{r}
SCMt1 <- anvat1$Sum[1]
SCMt2 <- anvat2$Sum[1]
SCMt3 <- anvat3$Sum[1]
```


```{r}
anvat1<-anova(modt1)
anvat2<-anova(modt2)
anvat3<-anova(modt3)
anvat1
#
anvat2
anvat3

```


```{r}
canchap1
```


```{r}
#Suma de cuadrados
SCt1<-anvat1$"Sum Sq" 
SCt1
SCt2<-anvat2$"Sum Sq"
SCt3<-anvat3$"Sum Sq"
SCt3

SCMt1<-SCt1[1]
SCMt1
SCMt2<-SCt2[1]
SCMt2
SCMt3<-SCt3[1]
SCMt3

CMt1<-anvat1$"Mean Sq"
CMt2<-anvat2$"Mean Sq"
CMt3<-anvat3$"Mean Sq"
CMt3

CMMt1<-CMt1[1]
CMMt2<-CMt2[1]
CMMt3<-CMt3[1]
CMMt1

```


### DESDE ACA EMPIEZO
```{r}
modM1 <- lm (Porcentaje  ~ as.factor(tiempo), canchap1)
modM2 <- lm (Porcentaje  ~ as.factor(tiempo), canchap2)
modM3 <- lm (Porcentaje  ~ as.factor(tiempo), canchap3)

anvaM1 <- anova(modM1)
anvaM2 <- anova(modM2)
anvaM3 <- anova(modM3)

```



En el efecto simple se toma los grados de libertad de los residuales

```{r}
SCTM1 <- anvaM1$Sum[1]
SCTM2 <- anvaM2$Sum[1]
SCTM3 <- anvaM3$Sum[1]
```



```{r}
CMTM1 <- anvaM1$Mean[1]
CMTM2 <- anvaM2$Mean[1]
CMTM3 <- anvaM3$Mean[1]
```


Suma de cuadrados
```{r}
SC <- round(c(SCMt1,SCMt2,SCMt3,SCTM1,SCTM2,SCTM3,SCE),4)
GLE <- 9
CME <- SCE/9
```

Cuadrado medio
```{r}
CM <- round(c(CMMt1,CMMt2,CMMt3,CMTM1,CMTM2,CMTM3,CME),4)
# Grados de libertad
GL <- c(rep(2,6), GLE)
Fc1 <- round(CM[1:6]/CM[7],4)
Fc <- c(Fc1,"")
```

```{r}
pvalue1 <- round(1-pf(Fc1,2,GLE),4)
pvalue <- c(pvalue1,"")

```


```{r}
Fuente <- c("A es b1","A es b2","A es b3","B es b1","B es b2","B es b3","residuales")
data.frame(Fuente, GL, SC, CM, Fc, pvalue)
```

Cuando se hornea en un tiempo de 5 mminutos 2 marcas de maiz se obtiene al menos 2 medias de porcentaje de granos reventdos diferentes.



