---
title: "Análisis y Diseño de Experimentos" 
output: html_notebook
---

## Segundo Trabajo Encargado

Se realizó un experimento para observar el rendimiento en kilogramos por parcela de 5 variedades de garbanzo (A, B, C, D, E) en el cual se tuvo que utilizar el diseño Cuadrado Latino. Las filas fueron definidas como niveles de riego y las columnas como fertilidad del suelo. Los datos se presentan a continuación


Niveles	 |Fertilidad del suelo de riego
---------|-----|-----|-----|-----|-----
de riego |  1  |  2  |  3  |  4  |  5  
1	|B = 65 |C = 80 |A = 55 |E = 83	|D = 80
2	|C = 95	|A = 60	|E = 94	|D = 95	|B = 62
3	|A = 63	|E = 98	|D = 79	|B = 69 |C = 100
4	|E = 97	|D =94	|B = 46	|C = 71 |A = 42
5	|D = 76	|B = 54	|C = 106|A = 36 |E = 96

a. Presente el modelo aditivo lineal e interprete cada uno de sus componentes en términos del enunciado.

\[  Y_{(i)jk}=    \]


```{r}
library(agricolae)
```

b. Realice el diagnóstico del modelo utilizando gráfico y pruebas de hipótesis

```{r}
tratamiento<-c("A","B","C","D")

```
