---
title: "Análisis y Diseño de Experimentos" 
output: pdf_document
---

## Segundo Trabajo Encargado

Se realizó un experimento para observar el rendimiento en kilogramos por parcela de 5 variedades de garbanzo (A, B, C, D, E) en el cual se tuvo que utilizar el diseño Cuadrado Latino. Las filas fueron definidas como niveles de riego y las columnas como fertilidad del suelo. Los datos se presentan a continuación


Niveles	 |Fertilidad del suelo 
---------|-----|-----|-----|-----|-----
de riego |  1  |  2  |  3  |  4  |  5  
1	|B = 65 |C = 80 |A = 55 |E = 83	|D = 80
2	|C = 95	|A = 60	|E = 94	|D = 95	|B = 62
3	|A = 63	|E = 98	|D = 79	|B = 69 |C = 100
4	|E = 97	|D =94	|B = 46	|C = 71 |A = 42
5	|D = 76	|B = 54	|C = 106|A = 36 |E = 96

a. Presente el modelo aditivo lineal e interprete cada uno de sus componentes en términos del enunciado.

El modelo aditivo lineal para un Diseño Cuadrado Latino es el siguiente:

\[  Y_{(i)jk}= \mu + \tau_{(i)} + \beta_j + \gamma_k + \epsilon_{(i)jk} \]   

 Para todo : i, j, k = 1,...,t     

 Donde:

  - $Y_{(i)jk}$ es el valor o rendimiento observado en el i-ésimo variedad de Garbanzo, j-ésima nivel de riesgo, k-ésima fertilidad del suelo.
  - $\mu$ es el efecto de la media general.
  - $\tau_{(i)}$ es el efecto del i-ésima variedad de garbanzo
  - $\beta_j$ es el efecto de la j-ésima nivel de riesgo
  - $\gamma_k$ es el efecto de la k-ésima fertilidad del suelo
  - $\epsilon_{(i)jk}$ es el efecto del error experimental en el i-ésimo variedad de Garbanzo, j-ésima nivel de riesgo, k-ésima fertilidad del suelo.
  - t es el número de tratamientos que es igual al número de niveles de riego y al número de fertilidades de suelo.

b. Realice el diagnóstico del modelo utilizando gráfico y pruebas de hipótesis

```{r}
library(agricolae)
garbanzo <- read.table("garbanzo.txt", header = TRUE)
head(garbanzo)

```

```{r}
str(garbanzo)
```


```{r}
garbanzo$fila<-factor(garbanzo$fila)
garbanzo$columna<-factor(garbanzo$columna)
garbanzo$tratamiento<-factor(garbanzo$tratamiento)
str(garbanzo)
```
```{r}
mod<-lm(rendimiento~.,data=garbanzo)
anva<-anova(mod)
anva
```
 
```{r}
par(mfrow=c(2,2))
plot(mod)
```
 
```{r}
ri<-rstandard(mod)
shapiro.test(ri)
```
```{r}
library(car)
ncvTest(mod)
```
```{r}
library(multcomp)
 amod<-aov(rendimiento~.,data=garbanzo)
 comptrat<-glht(amod,linfct=mcp(tratamiento="Tukey"))
 summary(comptrat)
```
```{r}
library(agricolae)
anva<-aov(mod)
compd<-duncan.test(anva,"tratamiento")
compd

```

 
 
g. Se desea comparar la media de los rendimientos obtenidos con la variedades A y B versus la media de los rendimientos obtenidos con las variedades C, D y E. Obtenga los contrastes ortogonales y utilice la prueba de F para probar el contraste dado

\[ HO:  \mu_A + \mu_B = \mu_C + \mu_D + \mu_E \]
\[ H1:  \mu_A + \mu_B  \not=  \mu_C + \mu_D + \mu_E \]

```{r}

```