---
title: "Análisis y Diseño de Experimentos" 
output: html_notebook
---

## Segundo Trabajo Encargado

Se realizó un experimento para observar el rendimiento en kilogramos por parcela de 5 variedades de garbanzo (A, B, C, D, E) en el cual se tuvo que utilizar el diseño Cuadrado Latino. Las filas fueron definidas como niveles de riego y las columnas como fertilidad del suelo. Los datos se presentan a continuación


Niveles	 |Fertilidad del suelo de riego
---------|-----|-----|-----|-----|-----
de riego |  1  |  2  |  3  |  4  |  5  
1	|B = 65 |C = 80 |A = 55 |E = 83	|D = 80
2	|C = 95	|A = 60	|E = 94	|D = 95	|B = 62
3	|A = 63	|E = 98	|D = 79	|B = 69 |C = 100
4	|E = 97	|D =94	|B = 46	|C = 71 |A = 42
5	|D = 76	|B = 54	|C = 106|A = 36 |E = 96

a. Presente el modelo aditivo lineal e interprete cada uno de sus componentes en términos del enunciado.

El modelo aditivo lineal para un Diseño Cuadrado Latino es el siguiente:

\[  Y_{(i)jk}= \mu + \tau_{(i)} + \beta_j + \gamma_k + \epsilon_{(i)jk} \]   

 Para todo : i, j, k = 1,...,t     

 Donde:

  - $Y_{(i)jk}$ es el valor o rendimiento observado en el i-ésimo tratamiento, j-ésima fila, k-ésima columna.
  - $\mu$ es el efecto de la media general.
  - $\tau_{(i)}$ es el efecto del i-ésimo tratamiento.
  - $\beta_j$ es el efecto de la j-ésima fila.
  - $\gamma_k$ es el efecto de la k-ésima columna.
  - $\epsilon_{(i)jk}$ es el efecto del error experimental en el i-ésimo tratamiento, j-ésima fila, k-ésima columna.
  - t es el número de tratamientos que es igual al número de filas y de columnas.
La simbología (i) implica que no es una clasificación ordinaria de tres vías.

```{r}
library(agricolae)
```

b. Realice el diagnóstico del modelo utilizando gráfico y pruebas de hipótesis

```{r}
#tratamiento<-c("A","B","C","D")

```
