---
title: "R Notebook"
output: html_notebook
---

Greco Latino
------------

No se hace prueba de bloque

Se debe calcular el factor de eficiencia

Ejemplo: Supóngase que en un experimento se desea comparar 5 fórmulas para la dinamita sobre la fuerza explosiva observada. Cada fórmula se prepara usando un lote suficientemente grande para que sólo se haga 5 mezclas. Más aun las mezclas  las preparan varios operadores, pudiendo existir una diferencia sustancial en la habilidad y experiencia entre ellos. Además, existe otro factor adicional que afecta en la elaboración de la dinamita, línea de montaje. Teniendo en cuenta estos factores, se realizó un experimento bajo el diseño Cuadrados Greco-Latino,  con 5 fórmulas (A, B, C, D y E), 5 lotes de materias primas (1, 2, 3, 4 y 5), 5 operadores (1, 2, 3, 4 y 5)  y 5 líneas de montajes $(\alpha, \beta ) $ . los resultados codificados de la fuerza explosiva se muestra a continuación


```{r}
dina<-read.table("dinamita.txt",header=T)
head(dina)

```

```{r}
fuerza<-as.vector(dina[,1])
form<-dina[,2]
lin<-dina[,3]
lot<-as.factor(dina[,4])
ope<-as.factor(dina[,5])
mode<-lm(fuerza~form+lin+lot+ope)
anva<-aov(mode)
summary(anva)

```
Se rechaza la hipotesis planteada.

La prueba resulto altamente significativa

Se ha encontrado una diferencia altamentes significativa entre al menos 2 medias de la fuerza explosiva elaborado por 2 formulas diferentes

```{r}
par(mfrow=c(2,2))
plot(mode)

```

24 y 21 son los puntos mas alejados

Grafico 1: El modelo lineal se aleja de la linea roja del medio 
Es posible que no se cumpla el modelo aditivo lineal

Grafico 2: Se ve que se cumpla

Grafico 3: se podria ver que no podria cumplirse el supuesto de varianza


```{r}
ri<-rstandard(mode)
shapiro.test(ri)

```
El p valor es alto , por lo tanto se cumple el supuesto de normalidad y podemos concluir que los errores siguen una distribucion normal

```{r}
library(car)
ncvTest(mode)

```

Cumple el supuesto de homogenidad de varianza

Aplicamos Box y Cox

```{r}
library(MASS)
boxcox((fuerza+9)~form+lin+lot+ope)
```
Box y Cox no se aplica para valores negativos

```{r}
fuerzat<-((fuerza+9)^(1/3)-1)/(1/3)
mod1<-lm(fuerzat~form+ope+lin+lot)
par(mfrow=c(2,2))
plot(mod1)

```

```{r}
rit<-rstandard(mod1)
shapiro.test(rit)

```
No afecta la normalidad, los errores se distribuyen normalidad, por lo tanto se aceptar el supuesto de normalidad.

```{r}
ncvTest(mod1)
```

A nivel de significancia de 10% se encontrado que los errores tienes varianza constante, por lo tanto se acepta el supeusto de homogenidad de varianza.

```{r}
anva<-aov(mod1)
 summary(anva)

```

#A un nivel de significancia se ha enconvtrado evidencia estadistica para rechazar la hipotesis #planteada. Se ha encontrado evidencia alta significativa entre 2  ............

La prueba resulta altamente significativamente , se puede afirmar que existe evidencia de la diferencias de al menos 2 medias de fuerza obtenida de ambas muestras.

TUKEY
-----
```{r}
TukeyHSD(anva, "form", ordered = TRUE)
```
Se ha obntenidio diferencias significativa entre la media de la forumla explosiva transformada a y b
Se ha obntenidio diferencias significativa entre la media de la forumla explosiva transformada d y b
Se ha obntenidio diferencias significativa entre la media de la forumla explosiva transformada d y c

DUNNETT
-------

```{r}
library(multcomp)
compdunett<-glht(anva,linfct=mcp(form="Dunnett"))
summary(compdunett)

```

Se ha encontrado diferencia altamente signficativa entre la media de la fuerza explosiva transformada objetida de la formula b y a

Se ha encontrado diferencia  signficativa entre la media de la fuerza explosiva transformada objetida de la formula c y a

Entre las demas no se ha encontrado diferencia significativa al 10%



