---
title: "R Notebook"
output: html_notebook
---

Experimento Factorial
---------------------

```{r}
install.packages("DoE.base")
install.packages("lmtest")
```
```{r}
library(DoE.base)
```

```{r}
# Un experimento factorial para 4 bloques y 2 factores
# A tiene 2 niveles
# B tiene 3 niveles
fac.design(nlevels=c(2,3),replications=4)  
```

Estimación de los Efectos
-------------------------
```{r}
abono1<-read.table("abono1.txt",header=T)
head(abono1)
```

```{r}
bloques<-as.factor(abono1$bloques)
rend<-abono1$rend
dosis<-as.factor(abono1$dosis)
abono<-as.factor(abono1$abono)
mod<-lm(rend~bloques+abono+dosis+abono*dosis)
par(mfrow=c(2,2))
plot(mod)

```

Grafico 1: Cumple el modelo de supuesto de aditivo lineal
Grafico 2: Cumple el supuesto de normalidad
Grafico 3: Los valores varian hasta 2.4, y de 2.4 a 2.8 se mantiene constante, para luego decrecer, pero la tendencia no es fuerte, lo que no afecta el supuesto de homogenidad de varianza
Grafico 4: No hay valores extremos , no sobrepasan el valor -2 y +2

Se va a realizar la prueba

```{r}
ri<-rstandard(mod)
 shapiro.test(ri)

```
La prueba no resulta significativa, no se ha encontrado suficiente evidencia estadistica planteada, por lo tanto no se rechaza el supuesto de normalidad.

```{r}
library(car)
ncvTest(mod)

```

El p.valor es casi 1, se acepta el supuesto de homoegenidad de varianza

```{r}
#ypi <- tapply(rend, tipo)
yp <- mean(rend)
ypi <- tapply(rend, tipo, mean )
alfai <- ypi-yp
alfai
```

```{r}
ypj <- tapply(rend, dosis, mean )
betaj <- ypj-yp
betaj

```


```{r}
eij <- residuals(mod)
eij
```

Calcular el promedio es un poco complicado, 

```{r}
anva<-anova(mod)
anva

```

