---
title: "R Notebook"
output: html_notebook
---


```{r}
round(100*runif(1))
```

```{r}
library(agricolae)
tratamiento<-c("A","B","C","D")
outdesign <-design.lsd(tratamiento,serie=2,seed=33)
lsd <- outdesign$book
print(lsd) # field book.

```
```{r}
round(100*runif(1))
```

```{r}
outdesign <-design.lsd(tratamiento,serie=2,seed=29)
lsd <- outdesign$book
print(lsd) # field book.

```

4.	Modelo Aditivo Linea

Estimacion de los efectos


\[  Y_{(i),jk}  \]

$ $ es el efecto de la media general.
(i) es el efecto del i-ésimo tratamiento.
j es el efecto de la j-ésima fila.
k es el efecto de la k-ésima columna.
(i)jk es el efecto del error experimental en con el i-ésimo tratamiento, j-ésima fila, k-ésima columna.
t es el número de tratamientos que es igual al número de filas y de columnas.



```{r}
abono <- read.table("abono.txt", header = TRUE)
head(abono)

```

```{r}
abono$fila <-factor(abono$fila)
abono$col <-factor(abono$col) 
abono$trat <-factor(abono$trat) 
#rend - abono$rend
rend <- abono[,1]
yp <- mean(rend)
yp
```
```{r}
attach(abono)
ypi <- tapply(rend,trat, mean)
ypi

```

```{r}
ti <- ypi-yp
ti
```
El rendimiento promedio obtenido por las parcelas al cual se aplicaron el fertilizante nutrigeneado urea superan al promedio obtenido ......................... en 101.8125



```{r}
# Calculo del efecto del bloque por fila
fila <- abono[,2]
ypj <- tapply(rend,fila, mean)
bj <- ypj-yp
bj

```
Interpretacion:El rendimiento promedio obtenido con el refrigeranete de amoniaco al   ....

El rend. promedio obtenido de las observaciones en el 2bloque fila supera al rendimiento promedio del experimiento en 60.3125 kg por parcela

El rend. promedio obtenido de las observaciones que se encuentran en el  3 bloque fila es inferior al rendimiento promedio obtenido en el experimento en -79.9375 en  kg de caña por parcela.


```{r}
# Calculo del efecto del bloque por columna
col <- abono[,3]
ypk <- tapply(rend,col, mean)
gk <- ypk-yp
gk
```


El rendimiento del bloque fila 2 supera el promedio en 


En el caso de fila
si es positivo es mayor a la media
si es negativo es inferior a la media
\[
\begin{itemize}
\item El rend. promedio obtenido de las observaciones que se encuentran en el  2 bloque columna supera al rendimiento promedio del experimiento en 43.8125  kg de caña por parcela.
\item El rend. promedio obtenido de las observaciones que se encuentran en el  2 bloque columna superan  al rendimiento promedio obtenido en el experimento en 43.8125   kg  por parcela.
\end{itemize}
\]

```{r}
mod <- lm (rend ~ trat+fila+col )
eij <- residuals(mod)
eij
```

Analisis de Varianza

la varianza mira la variabilidad
```{r}
anva <- aov(mod)
summary(anva)
```

El valor de F calculado es significativa , al menos un tipo de abono nitrogeneado tiene un efecto significativo sobre el cultivo de caña de azucar.

Se rechaza la hipotesis planteada porque se ha encontrado diferencia significativa.

Eficiencia Relativa
-------------------



Prueba de Comparacion
---------------------


```{r}
library(multcomp)
amod<-aov(rend~.,data=abono)
comptrat<-glht(amod,linfct=mcp(trat="Tukey"))
summary(comptrat)

```

Se recomienda que se haga un experimento mas significativo, por el tema de las diferencias entre los tratamientos

```{r}
par(mfrow=c(2,2))
plot(mod)
```




```{r}
ri <- rstandard(mod)
shapiro.test(ri)
```
Se cumple el supuesto deg  normalidad

```{r}
library(car)
ncvTest(mod)
```
No se cumple la homogeneidad de varianza

"Se puede aceptar que se cumple todos los supuestos." 






