---
title: "DisenhoFactorial2k-ejemplo-6.1"
output: html_document
---

```{r setup, include=FALSE}
knitr::opts_chunk$set(echo = TRUE)
```

## Read dataset
```{r }
abono1<-read.table("abono1.txt",header=T)
str(abono1)
```

## Transformation Factor
```{r }
rend<-abono1$rend
bloques<-as.factor(abono1$bloques)
dosis<-as.factor(abono1$dosis)
tipo<-as.factor(abono1$abono)
```


## Define model
```{r}
mod<-lm(rend~bloques+tipo+dosis+tipo*dosis)
```


# Disenho Factorial 2k
Ejercicio: Considere una investigación llevada a cabo para estudiar el efecto que tienen la concentración de un reactivo y la presencia de un catalizador sobre el tiempo de reacción de un proceso químico. Sea la concentración del reactivo el factor A con dos niveles de interés, 15 y 25%. El catalizador constituye el factor B; el nivel alto (o superior) denota el uso de dos sacos de catalizador y el nivel bajo (o inferior) denota el uso de sólo un saco. El experimento se realiza ("réplica" o "repite") tres veces, y los datos son como sigue:

```{r echo=FALSE}
library(DoE.base)
fac.design(nlevels=c(2,2),factor.names=list(one=c(15,25),two=c(1,2)), replications=3)
```
```{r}
y   <- c(28,25,27,36,32,32,18,19,23,31,30,29)
A   <- rep(c(rep(-1,3),rep(1,3)),2)
A
B   <- c(rep(-1,6),rep(1,6))
B
AB  <- A*B
AB
```

```{r}
XA  <- data.frame(y,A)
XA
XAn <- XA[XA$A==-1,]
XAn
XAp <- XA[XA$A==1,]
XAp
```

```{r}
A <- mean(XAp$y)-mean(XAn$y) 
A
```
```{r} 
XB  <- data.frame(y,B)
XB
XBp <- XB[XB$B==1,]
XBp
XBn <- XB[XB$B==-1,]
XBn
```
```{r}
B <- mean(XBp$y)-mean(XBn$y)
B
```

Explicaci\'on : Pasar del nivel bajo al nivel alto de B el promedio es negativo, Se interpreta que el rendimiento promedio obtenido con el nivel alto de B es inferior al rendimiento promedio obtenido con el nivel bajo de B es 5 unidades. 

Si es positivo el rendimiento promedio del nivel alto de B es mayor al rendimiento promedio del nivel bajo de B.

```{r}
XAB <- data.frame(y,AB)
XABp <- XAB[XAB$AB == 1,]
XABn <- XAB[XAB$AB == -1,]

contrasteAB <- sum(XABp$y)-sum(XABn$y) 
AB <- contrasteAB/(2*3)
AB
```

## Analisis de Varianza

Si p_value < 0.001, la prueba resulta muy altamente significativa, se rechaza $H_{0}$ y se denota con ***

$$y=\beta_{0} + \beta_{1}*x_{1} + \beta_{2}*x_{2} + \beta_{12}*x_{1}*x_{2} +\epsilon$$


$x_i$ =  -1 si el factor de i se encuentra en el nivel bajo

$x_i$ =   1 si el factor de i se encuentra en el nivel alto

i= 1 factor A, i = 20 factor B


Continuando con el ejemplo 6.1
-------------------------------
```{r}
y <- c(28,25,27,36,32,32,18,19,23,31,30,29)
A <- rep(c(rep(-1,3),rep(1,3)),2)
B <- c(rep(-1,6),rep(1,6))
mod <- lm(y~A+B+A*B)
summary(mod)
```

Otra forma de encontrar los efectos estimados

```{r}
betaest <- coefficients(mod)
summary(betaest)
```
Mostrar los coeficientes de regresi\'on
```{r}
betaest
```

```{r}
efectosest <- 2*betaest[2:4]
# efectosest
data.frame(efectosest)
```
Reemplazando en el modelo

$$\hat{y} = 8.333333 - 5.000000.x_1 + 1.666667.x_2$$
```{r}
anva<-aov(mod)
summary(anva)
```

Se puede concluir que ambos efectos principales: concentración de reactivo y cantidad de catalizador influyen significativamente a un nivel del 1%. En cambio, La prueba de hipótesis sobre el efecto de la interacción (concentración de reactivo y cantidad de catalizador) resultó no significativa a un nivel del 10%.

## Analisis de los errores de los residuales :

Residuales 
```{r}
mod1 <- lm(y~A+B)
CME <- deviance(mod1)/df.residual(mod1)  

beta1 <- coefficients(mod1)
I <- rep(1,length(y))
X <- cbind(I,A,B)

yest <- X%*%beta1
e <- y-yest
e
```
Otra manera de ver los residuales
```{r}
e1 <- residuals(mod1)
data.frame(e1)
```
Se obtiene los residuales estudentizados
---------------------------------------
```{r}
H  <- X%*%solve(t(X)%*%X)%*%t(X)
ri <- e/sqrt(CME*(1-diag(H)))
ri
```
Otra forma de encontrar los residuales estudentizados
```{r}
ri <- rstandard(mod1)
data.frame(ri)
```

Grafico de los residuos y residuos estudentizdos
```{r}
par(mfrow=c(2,2))
plot(mod1)
```
$H_0$ : la muestra x1, ..., xn proviene de una población normalmente distribuida.
$H_1$ : la muestra x1, ..., xn no proviene de una población normalmente distribuida.

```{r}
shapiro.test(ri)
```
A un nivel de significación del 10% se ha encontrado suficiente evidencia para afirmar que los errores no se distribuyen normalmente

```{r, message=FALSE}
library(car)
ncvTest(mod1)
```

Prueba de variancia constante de errores Breusch-Pagan.
-------------------------------------------------------

Test de Breusch-Pagan:

$H_0$ : Existe homogeneidad de variancia de los errores 
$H_1$ : No existe homogeneidad de variancia de los errores

Gráfico de variabilidad de los residuales a nivel alto del factor versus la variabilidad de los residuos a nivel bajo, para el ejemplo 6.1
```{r}
ei <- residuals(mod1)
par(mfrow=c(2,1))
plot(A,ei)
plot(B,ei)
```
Grap 2 : La variabilidad para B- -1.0 es poco variable en la parte superior  y mas variable en la parte de abajo

Prueba de variabilidad
----------------------
Prueba de variabilidad de los residuales a nivel alto del factor versus la variabilidad de los residuos a nivel bajo:

$ H_0: \sigma^2(i+) = \sigma^2(i+) $
$ H_1: \sigma^2(i+) \neq \sigma^2(i+) $ , para  i= A, B
   

```{r}
dataA <- data.frame(ei,A)
dataAn <- dataA[dataA$A == -1,]
dataAn
```
```{r}
dataAp <- dataA[dataA$A == 1,]
dataAp
```
Construyo la estadistica de prueba

```{r}
F <- log(var(dataAp$ei)/var(dataAn$ei)) 
F
```

```{r}
pvalue <- 2*pnorm(F)
pvalue
```

No hay diferencia significativas entre la variabilidad del nivel alto y bajo de A

Para B 
------
```{r}
dataB <- data.frame(ei,B)
dataBn <- dataB[dataB$B == -1,]
dataBn
```
```{r}
dataBp <- dataB[dataB$B == 1,]
dataBp
```

```{r}
F <- log(var(dataBp$ei)/var(dataBn$ei)) 
F
```

```{r}
pvalue<-2*(1-pnorm(F))
pvalue
```

No hay diferencia significativas entre la variabilidad del nivel alto y bajo de B

## Gráfica de la superficie

```{r}
mod <- function(x1,x2){
  16.3333 + 0.83333*x1 - 5*x2
}

x1 <- seq(15,25,0.5)
x2 <- seq(1,2,0.05)

z <- outer(x1,x2,mod)

persp(x1,x2,z,theta=-40,phi=30,ticktype="detailed",xlab="concentración del
reactivo",ylab="cantidad del catalizador", zlab="y")
```
```{r}
contour(x1,x2,z,nlevels=6,xlab="Concentración de reactivo", ylab="cantidad de
catalizador")
```

```{r}
printmat <- function(msg, mat) {
  out <- capture.output(mat)
  sprintf("%s: %s", msg, out)
}


A <- rep(c(-1,1),4)
printmat("A ",A)
B <- rep(c(rep(-1,2),rep(1,2)),2)
printmat("B ",B)
C <- c(rep(-1,4),rep(1,4))
printmat("C ",C)

#
y1 <- c(-3,0,-1,2,-1,2,1,6)
y2 <- c(-1,1,0,3,0,1,1,5)
y <- y1 + y2
printmat("y ",y)

ym <- c(y1,y2)
printmat("ym",ym)

# Defino repiticiones
A1 <- rep(A,2)
printmat("A1",A1)
B1 <- rep(B,2)
printmat("B1",B1)
C1 <- rep(C,2)
printmat("C1",C1)
```

Todo el modelo
```{r}
mod <- lm( y ~ A*B*C)
summary(mod)
```
Todo el modelo
```{r}
mod <- lm( ym ~ A1*B1*C1)
summary(mod)
```
Se muestran los efectos estimados
```{r}
betaest <- coefficients(mod)
efectoest <- 2*betaest[-1]
data.frame(efectoest)
```
```{r}
anva <- aov(mod)
summary(anva)
```
```{r}
y <- c(-3,0,-1,2,-1,2,1,6,-1,1,0,3,0,1,1,5)
printmat("y ",y)

A <- rep(c(-1,1),8)
printmat("A ",A)

B <- rep(c(-1,-1,1,1),4)
printmat("B ",B)

C <- rep(c(rep(-1,4),rep(1,4)),2)
printmat("C ",C)
```
```{r}
datac  <- data.frame(y,C)
datacp <- datac[datac$C == 1,]
printmat("datacp ",datacp)
```


```{r}
datacn <- datac[datac$C == -1,]
printmat("datacn ",datacn)
```

```{r}
ycn <- mean(datacn$y)
ypp <- mean(datacp$y)
nC  <- c(-1,1)
ypC <-c(ycn,ypp)
ypC
```
```{r}
plot(nC,ypC,type="l",xlab="C",ylab="media")
```
```{r}
interaction.plot(A,B,y)
```
Analisis de residuos

```{r}
y <- c(-3,0,-1,2,-1,2,1,6,-1,1,0,3,0,1,1,5)
printmat("y ",y)
A <- rep(c(-1,1),8)
printmat("A ",A)
B <- rep(c(-1,-1,1,1),4)
printmat("B ",B)
C <- rep(c(rep(-1,4),rep(1,4)),2)
printmat("C ",C)
```
```{r}
mod1 <- lm(y ~ A*B*C)
betaest <- coefficients(mod1)
betaest
```
```{r}
efectos <- 2*betaest[2:8]
efectos
```

```{r}
par(mfrow=c(2,2))
plot(mod1)
```
```{r}
ri<-rstandard(mod1)
shapiro.test(ri)
```
```{r}
library(car)
ncvTest(mod1)
```
```{r}
A
B
C
```
```{r}
ei<-residuals(mod1)
ei
```
```{r}
par(mfrow=c(2,2))
plot(A,ei)
plot(B,ei)
plot(C,ei)
```

```{r}
AB <- A*B
plot(AB,ei)
```

