---
title: "EjemploExperimentoFactorial"
output: html_document
---

```{r setup, include=FALSE}
knitr::opts_chunk$set(echo = TRUE)
```

## Read dataset
```{r }
abono1<-read.table("abono1.txt",header=T)
str(abono1)
```

## Transformation Factor
```{r }
rend<-abono1$rend
bloques<-as.factor(abono1$bloques)
dosis<-as.factor(abono1$dosis)
tipo<-as.factor(abono1$abono)
```


## Define model
```{r}
mod<-lm(rend~bloques+tipo+dosis+tipo*dosis)
```


# Disenho Factorial 2k

```{r echo=FALSE}
library(DoE.base)
fac.design(nlevels=c(2,2),factor.names=list(one=c(15,25),two=c(1,2)), replications=3)
```
```{r}
y   <- c(28,25,27,36,32,32,18,19,23,31,30,29)
A   <- rep(c(rep(-1,3),rep(1,3)),2)
B   <- c(rep(-1,6),rep(1,6))
AB  <- A*B
XA  <- data.frame(y,A)
XAp <- XA[XA$A==1,]
XAn <- XA[XA$A==-1,]
XAp
```

```{r}
XAn
```

```{r}
A <- mean(XAp$y)-mean(XAn$y) 
A
```
```{r} 
XB  <- data.frame(y,B)
XBp <- XB[XB$B==1,]
XBn <- XB[XB$B==-1,]
B <- mean(XBp$y)-mean(XBn$y)
B
```
Explicaci\'on : Pasar del nivel bajo al nivel alto de B el promedio es negativo, Se interpreta que el rendimiento promedio obtenido con el nivel alto de B es inferior al rendimiento promedio obtenido con el nivel bajo de B es 5 unidades. 

Si es positivo el rendimiento promedio del nivel alto de B es mayor al rendimiento promedio del nivel bajo de B.

```{r}
XAB <- data.frame(y,AB)
XABp <- XAB[XAB$AB==1,]
XABn <- XAB[XAB$AB==-1,]
contrasteAB <- sum(XABp$y)-sum(XABn$y) 
AB <- contrasteAB/(2*3)
AB
```

## Analisis de Varianza

Si p_value < 0.001, la prueba resulta muy altamente significativa, se rechaza $H_{0}$ y se denota con ***

$y=\beta_{0} + \beta_{1}*x_{1} + \beta_{2}*x_{2} + \beta_{12}*x_{1}*x_{2} +\epsilon$

x_i =  -1 si el factor de i se encuentra en el nivel bajo

x_i =   1 si el factor de i se encuentra en el nivel alto

i= 1 factor A, i = 20 factor B


Continuando con el ejemplo 6.1
-------------------------------
```{r}
y <- c(28,25,27,36,32,32,18,19,23,31,30,29)
A <- rep(c(rep(-1,3),rep(1,3)),2)
B <- c(rep(-1,6),rep(1,6))
mod <- lm(y~A+B+A*B)
```

Otra forma de encontrar los efectos estimados


```{r}
betaest <- coefficients(mod)
summary(betaest)
```
Mostrar los coeficientes de regresi\'on
```{r}
betaest
```


```{r}
efectosest <- 2*betaest[2:4]
data.frame(efectosest)
```
Reemplazando en el modelo

$\hat{\imath}$ = 8.333333 - 5.000000$x_1$ + 1.666667$x_2$	


```{r}
anva<-aov(mod)
summary(anva)
```



Se puede concluir que ambos efectos principales: concentración de reactivo y cantidad de catalizador influyen significativamente a un nivel del 1%. En cambio, La prueba de hipótesis sobre el efecto de la interacción (concentración de reactivo y cantidad de catalizador) resultó no significativa a un nivel del 10%.

Analisis de los errores de los residuales :
------------------------------------------
residuales studentizados
```{r}
mod1<-lm(y~A+B)
CME<-deviance(mod1)/df.residual(mod1)  
beta1<-coefficients(mod1)
I<-rep(1,length(y))
X<-cbind(I,A,B)
yest<-X%*%beta1
e<-y-yest
e
```
Otra manera de ver los residuales
```{r}
e1 <- residuals(mod1)
data.frame(e1)
```
Se obtiene los residuales studentizados
---------------------------------------
```{r}
H <- X%*%solve(t(X)%*%X)%*%t(X)
ri <- e/sqrt(CME*(1-diag(H)))
ri
```
Otra forma de encontrar los residuales studentizados
```{r}
ri <- rstandard(mod1)
data.frame(ri)
```

```{r}
par(mfrow=c(2,2))
plot(mod1)
```

```{r}
shapiro.test(ri)
```

```{r}
library(car)
ncvTest(mod1)
```


Gráfico de variabilidad de los residuales a nivel alto del factor versus la variabilidad de los residuos a nivel bajo, para el ejemplo 6.1
```{r}
ei <- residuals(mod1)
par(mfrow=c(2,1))
plot(A,ei)
plot(B,ei)

```
Grap 2 : La variabilidad para B- -1.0 es poco variable en la parte superior  y mas variable en la parte de abajo

Prueba de variabilidad
----------------------
Prueba de variabilidad de los residuales a nivel alto del factor versus la variabilidad de los residuos a nivel bajo:

$H_0: \sigma^2(i+)$

```{r}
dataA<-data.frame(ei,A)
dataAn<-dataA[dataA$A==-1,]
dataAn
```
```{r}
dataAp<-dataA[dataA$A==1,]
dataAp
```
Construyo la estadistica de prueba

```{r}
F<-log(var(dataAp$ei)/var(dataAn$ei)) 
F
```

```{r}
pvalue<-2*pnorm(F)
pvalue
```

No hay diferencia significativas entre la variabilidad del nivel alto y bajo de A

Para B 
------
```{r}
dataB<-data.frame(ei,B)
dataBn<-dataB[dataB$B==-1,]
dataBn
```
```{r}
dataBp<-dataB[dataB$B==1,]
dataBp
```

```{r}
F<-log(var(dataBp$ei)/var(dataBn$ei)) 
F
```

```{r}
pvalue<-2*(1-pnorm(F))
pvalue
```

## Gráfica de la superficie

```{r}
mod <- function(x1,x2){16.3333+0.83333*x1-5*x2}
x1 <- seq(15,25,0.5)
x2 <- seq(1,2,0.05)
z <- outer(x1,x2,mod)
persp(x1,x2,z,theta=-40,phi=30,ticktype="detailed",xlab="concentración del
reactivo",ylab="cantidad del catalizador", zlab="y")
```

