---
title: "R Notebook"
output: html_notebook
---



```{r}
gasolina <- read.table("gasolina.txt", T)
rendimiento <- gasolina[,1]
bloques <- as.factor(gasolina[,2])
aditivo <- as.factor(gasolina[,3])
mod <- lm (rendimiento~bloques+aditivo )
anva <- aov(mod)
summary(anva)

```

```{r}

anva <- anova(mod)
anva

```
```{r}
cm <- anva$Mean
sc <- anva$Sum
# numero de tratamientos
nt <-tapply(rendimiento, bloques, length )
t <-nt[1]
# numero de bloques
nb <-tapply(rendimiento, aditivo, length )
b <-nb[1]
ER <-((sc[1]+b*(t-1)*cm[3])/(t*b-1))/cm[3]
ER

# Factor de eficiencia
```
```{r}

install.packages("planor")


```


# Una posible aleatorización de los tratamientos dentro de los bloques sería:

```{r}

library(planor)
Design <- data.frame(block=rep(1:5,rep(5,5)),treatment=rep(c("A","B","C","D","E"),5))
planor.randomize(~block/UNITS, data=Design)

```

```{r}
fix(planb)
planb

```

## Comparaciones Múltiples

```{r}
# La media 
mediat<-tapply(rendimiento,aditivo,mean)
mediat

```

```{r}
mediaD<-mediat[4]
mediaE<-mediat[5]

# Calculamos el error estandard
esdmedia<-sqrt(2*(deviance(mod)/df.residual(mod))/5)
esdmedia


```

```{r}
tc<-(mediaD-mediaE-0)/esdmedia
tc

```

```{r}
pvalue<-2*pt(tc,df.residual(mod))
pvalue

# Se tiene evidencia para para rechazar la hipotesis plantada, entonces  la gasolina tipo D y E tienen medias diferentes
```


```{r}
install.packages("multcomp")

```

```{r}
vehiculo <- bloques
tipos <- aditivo

library(multcomp)
amod<-aov(rendimiento~vehiculo+tipos)
comptipos<-glht(amod,linfct=mcp(tipos="Tukey"))
confint(comptipos)
summary(comptipos)

```
Entre los que no hay diferencias

## La prueba de Duncan

```{r}

gasolina <- read.table("gasolina.txt", T)
str(gasolina)

```

```{r}
install.packages("agricolae")
```

```{r}
rendimiento <- gasolina[,1]
vehiculo <- as.factor(gasolina[,2])
tipos <- as.factor(gasolina[,3])

modeg  <- lm(rendimiento~vehiculo+tipos)
anva<-aov(modeg)

library(agricolae)
compd<-duncan.test(anva,"tipos")
compd

```

```{r}
# Para que no los agrupe
compd<-duncan.test(anva,"tipos",group=FALSE)
compd

```
Las prueba de T es para una sola comparación

Las pruebas de Turkey son mas exigencias

Las pruebas de control es Dunnett y Duncan

## Pruebas

```{r}
vmedia<-tapply(rendimiento,tipos,mean)
ci<-c(-4,1,1,1,1)
 q<-5*ci%*%vmedia
 tc<-q/sqrt(5*(deviance(modeg)/16)*sum(ci^2))
 tc

```
```{r}
pvalue<-2*(1-pt(tc,16))
 pvalue

```

```{r}
absl<-abs(ci%*%vmedia)
absl

```

```{r}
sl<-sqrt((1/5)*(deviance(modeg)/16)*sum(ci^2))
sl

```


```{r}
vcs<-sl*sqrt(4*qf(0.95,4,16))
vcs

```

Se rechaza que  6.8 > 5.656289

## Residuales

```{r}
modeg<-lm(rendimiento~vehiculo+tipos)
par(mfrow=c(2,2))
plot(modeg)

```

```{r}
ri<-rstandard(modeg)
 shapiro.test(ri)

 # TIene nomralidad
```
H0 : Los errores tienen distribución normal
H1 : Los errores NO tienen distribución normal

```{r}
library(car)
ncvTest(modeg)


```

