---
title: "Analisis Factorial"
output: html_notebook
---



```{r}
#install.packages("DoE.base")

library(DoE.base)

```

```{r}
fac.design(nlevels=c(2,3),replications=4)

```
# Analisis Factorial 

```{r}
abono1<-read.table("abono1.txt",header=T)
str(abono1)

```

```{r}
bloques<-as.factor(abono1$bloques)
rend<-abono1$rend
dosis<-as.factor(abono1$dosis)
tipo<-as.factor(abono1$abono)

```


```{r}
mod<-lm(rend~bloques+tipo+dosis+tipo*dosis)
par(mfrow=c(2,2))
plot(mod)

```

# Hipotesis

H0 : La distribucion de los erores siguen la distribucion normal
H1 : La distribucion de los erores es diferente a la distribucion normal

```{r}
ri<-rstandard(mod)
shapiro.test(ri)

```
Cumple el supueso de normalidad porque se rechaza la hipotesis planteada
Se acepta H0

```{r}

library(car)
ncvTest(mod)

```
Se acepta el supuesto de homogeneidad de varianza

```{r}
anva<-anova(mod)
anva

```
## Analisis de Efecto Simple
```{r}
SCe<-anva$"Sum Sq"
SCE<-SCe[5]  
SCE

```

```{r}
CMe<-anva$"Mean Sq"
CME<-CMe[5]

```

```{r}
abono1<-data.frame(rend, dosis, tipo,bloques)
abonod1<-abono1[abono1$dosis=="b1",]  #JALA LOS DAROS DELA  TABLA QUE TIENE COMO DOSIS b1
abonod2<-abono1[abono1$dosis=="b2",]  #UN PEQUEÑO SUBET
abonod3<-abono1[abono1$dosis=="b3",]

#PLANTEO LOS MODELOS CON LA DATA QUE JALÉ ARRIBA

 modd1<-lm(rend~bloques+tipo,abonod1)
 modd2<-lm(rend~bloques+tipo,abonod2)
 modd3<-lm(rend~bloques+tipo,abonod3)

#AHORA, ANALISIS DE VRIANZA DEL OS MODELOS
 anvad1<-anova(modd1)
 anvad2<-anova(modd2)
 anvad3<-anova(modd3)

```
## Analisis de la dosis d1
```{r}
 anvad1
```

## Analisis de la dosis d2
```{r}
 anvad2

```
```{r}
 SCb1<-anvad1$"Sum Sq" # JALO SUMA DE CUADRADO DE ANVA1 
 SCb2<-anvad2$"Sum Sq"
 SCb3<-anvad3$"Sum Sq"

 SCAb1<-SCb1[2]
 SCAb2<-SCb2[2]
 SCAb3<-SCb3[2]
 
 CMb1<-anvad1$"Mean Sq"
 CMb2<-anvad2$"Mean Sq"
 CMb3<-anvad3$"Mean Sq"

 CMAb1<-CMb1[2]
 CMAb2<-CMb2[2]
 CMAb3<-CMb3[2]

 abonot1<-abono1[abono1$tipo=="a1",]
 abonot2<-abono1[abono1$tipo=="a2",]

 modt1<-lm(rend~bloques+dosis,data=abonot1)
 modt2<-lm(rend~bloques+dosis,data=abonot2)

 anvat1<-anova(modt1)
 anvat2<-anova(modt2)

 SCa1<-anvat1$"Sum Sq"
 SCa2<-anvat2$"Sum Sq"
 SCBa1<-SCa1[2]
 SCBa2<-SCa2[2] 

 CMa1<-anvat1$"Mean Sq"
 CMa2<-anvat2$"Mean Sq"
 CMBa1<-CMa1[2]
 CMBa2<-CMa2[2]

```


```{r}
#HALLA LOS GRADOS DE LIBERTAD
 GL<-anva$Df
 GL
```

```{r}
 GdL<-c(rep(GL[2],3),rep(GL[3],2),GL[5])
 SC<-c(SCAb1,SCAb2,SCAb3,SCBa1,SCBa2,SCE)
 CM<-c(CMAb1,CMAb2,CMAb3,CMBa1,CMBa2,CME)
 Fc1<-round(CM[1:5]/CM[6],4)
 FC<-c(Fc1,"")
 Fuente<-c("A(b1)","A(b2)","A(b3)","B(a1)","B(a2)","Residuos") 

 pvalue1<-1-pf(Fc1,GdL[1:5],GdL[6])
 pvalue1

```

```{r}
 pvalue<-c(round(pvalue1,6),"") #PONE “” PARA AGREGAR LOS DATOS EN BLANCO Y TENGA LA MISMA CANTIDAD DE ELEMENTOS
 data.frame(Fuente,GdL,SC,CM,FC,pvalue)
```

```{r}
 anva3<-aov(mod)
 tHSD <- TukeyHSD(anva3)
 
# 1er componente : Tipo de abono 
# 2do componente : Dosis del abono

 print(tHSD)

```
Se observa los efectos
